【裁判字號】    89,家抗,65
【裁判日期】    890324
【裁判案由】    收養認可
【裁判全文】
臺灣高等法院民事裁定          八十九年度家抗字第六十五號
      抗  告  人  乙○○
                  丙○○○
                  甲○○
右抗告人間收養認可事件，對於中華民國八十九年二月八日臺灣板橋地方法院八十九
年養聲更字第一號裁定提起抗告，本院裁定如左：
      主    文
抗告駁回。
抗告程序費用由抗告人負擔。
      理    由
一、本件聲請及抗告意旨略以：抗告人即聲請人乙○○（民國十四年十二月十一日生
    ）、丙○○○（民國二十一年二月十四日生）夫婦二人於八十八年九月二日與抗
    告人即被收養人甲○○（印尼國籍人、護照號碼：Ｇ九六八四九八號、民國六十
    一年即西元一九七二年四月二日生）訂立收養契約書，並經被收養人之生父李國
    鈞、生母黃桂妝同意，為此聲請認可，且收養人乙○○、丙○○○均曾在印尼居
    留工作至少三年，符合印尼國關於收養之規定，且甲○○已與收養人生活多年請
    求兼顧人情准予認可收養契約等語，並提出：收養契約、收養同意書各一件、健
    康證明三件、印尼國籍民家庭成員卡、結婚證明書、出生證明書原文集中文譯本
    各一份、財產證明、里長證明、診斷書影本等件為證據。原法院未查予以駁回，
    為此聲明不服。
二、惟按「收養之成立及終止，依各該收養者被收養者之本國法」，涉外民事法律適
    用法第十八條第一項定有明文。本件收養人乙○○、丙○○○為中華民國國民，
    被收養人甲○○則為印尼籍人士，有卷附之收養人戶籍謄本及被收養人印尼國籍
    民家庭成員卡可稽，是本件收養是否成立，自應依中華民國及印尼國關於收養之
    規定為據，合先敘明。
三、再依台灣高等法院八十年元月三十一日八０義文實字第一二一一號函檢附之印尼
    社會部有關收養印籍子女要件與方式之規定、印尼最高法院致印尼全國各地方法
    院有關處理收養要件之通函抄本（含外文及中文節譯本），及台灣高等法院八十
    二年七月二十九日（八二）院文實字第八八二七號函檢附之駐印尼台北經濟貿易
    代表處所檢送印尼有關規定及其中譯文，關於印尼國關於收養之規定如下：外國
    籍之領養父母須在印尼居留及工作至少逾三年（The  applicants  have stayed
    and have permanent  job in Indonesia  for at least  three  consecutive
    years），其年齡並應在二十五歲至四十五歲之間（The applicant s should be
    minimum 25 years／maximum  45 years old），且養子年齡應在五歲以下（The
    adoptive  child must be under 5 years of age）。觀諸前開規定英文原文係
    以「should be」、「must be」等用語表達，堪認應屬強制規定。故本件收養自
    應符合印尼國關於收養之上開規定，方屬合法成立。經查，本件收養人乙○○係
    民國十四年十二月十一日生，現年已滿七十四歲，而丙○○○係民國二十一年二
    月十四日生，現年亦已滿六十七歲，均甚年邁且遠超過前開印尼法令規定之四十
    五歲；而被收養人甲○○係西元一九七二年四月二日生，現年滿二十八歲，早已
    成年，亦與前開印尼法令所定被收養人年齡應在五歲以下之規定有違。是縱抗告
    人乙○○、丙○○○曾在印尼居留及工作至少逾三年屬實，但查其收養者與被收
    養者之年齡既與上開印尼國關於收養之強制規定不符，自屬不能准許。
四、原裁定因認抗告人之聲請，於法不合而予駁回，核無不合。抗告人指摘原裁定不
    當，不足採取，本件抗告既無理由，應予駁回。
據上論結，本件抗告為無理由，應依非訟事件法第八條第一項、第十條、第二十八條
，民事訴訟法第四百九十二條第一項、第七十八條、第八十五條第一項前段，裁定如
主文。
中      華      民      國    八十九    年      三      月    二十四    日
                                民事第十五庭
                                    審判長法  官  蘇  永  宜
                                          法  官  蔡    燉
                                          法  官  何  菁  莪
右正本係照原本作成。
不得再抗告。
中      華      民      國    八十九    年      三      月    二十九    日
                                          書記官  明  祖  全


司法院資訊處製作；財團法人民間司法改革基金會備份。
